臺灣高等法院高雄分院刑事判決　 100年度重上更(三)字第20號
上　訴　人
即　被　告　涂相鈴
選任辯護人　陳魁元律師
上列上訴人因毒品危害防制條例案件，不服臺灣高雄地方法院94
年度訴字第4351號中華民國96年6 月21日第一審判決（起訴案號
：臺灣高雄地方法院檢察署93年度偵字第20510 號），提起上訴
，判決後，經最高法院第3 次發回更審，本院判決如下：
     主  文
原判決關於涂相鈴部分撤銷。
涂相鈴連續販賣第一級毒品，處有期徒刑捌年陸月；扣案之第一
級毒品海洛因壹包（淨重零點貳捌公克）、第二級毒品甲基安非
他命參包（驗後毛重陸點貳公克）均沒收銷燬之；扣案之空包裝
壹只、空夾鏈袋貳包、未扣案之行動電話貳支及販毒所得新臺幣
貳萬柒仟元，均沒收之；未扣案之行動電話貳支如不能沒收時，
追徵其價額；販毒所得新臺幣貳萬柒仟元如全部或一部不能沒收
時，以其財產抵償之。
     事  實
一、涂相鈴意圖營利，基於販賣第一級毒品海洛因及第二級毒品
    甲基安非他命之概括犯意，以以門號0000000000號行動電話
    為聯絡販毒事宜之工具，自民國93年7 月5 日起，至93年9
    月27日止，連續基於販賣第一級、第二級毒品之犯意，向綽
    號毛哥等人販入數量不詳之海洛因及甲基安非他命，再以第
    一級毒品海洛因每半錢新臺幣（下同）8,000 元，連續販賣
    予如附表一編號二、三、六、八、九所示之田真及姓名年籍
    不詳之成年人施用。另又以第二級毒品甲基安非他命每半錢
    2 仟元之代價，連續販賣予如附表一編號一、三、四、五、
    七所示之葉添丁（小豪的爸爸）及其他不詳年籍姓名之人施
    用。其犯罪時間、地點、購買毒品之人及犯罪所得均詳如附
    表一所示。嗣於93年10月6 日下午17時15分許，警持搜索票
    前往高雄市○○區○○街15號「翰林儷苑」大樓前，當場自
    涂相鈴身上查獲所販賣尚未交付之第一級毒品海洛因1 包（
    淨重0.28公克），旋又在上揭住處小孩房間查獲涂相鈴所有
    供預備分裝毒品販賣之空夾鏈袋貳包，及第二級毒品甲基安
    非他命3 包（驗後毛重6.2 公克），以及與上開販賣犯行無
    關之刮杓3 支、海洛因殘渣袋1 個、安非他命殘渣袋2 個、
    吸管2 支等物。並供出第一級毒品海洛因來源即案外人朱志
    勝，因而破獲其上游毒販。
二、案經內政部警政署刑事警察局移請臺灣高雄地方法院檢察署
    檢察官偵查起訴。
     理  由
甲、證據能力方面：
  (一)被告涂相鈴於警詢、偵查自白之證據能力：
    1.原審於96年4 月12日準備程序中，當庭勘驗被告涂相鈴於
      93年10月6 日警詢光碟錄音之結果，承辦警員陳俊明於詢
      問被告過程中，固曾向被告表示：「他（按指葉添丁即小
      豪的爸爸）有指認你在賣（毒品），在檳榔攤那裡，若沒
      指認我帶他回來幹嘛」、「他有講喔，筆錄都做好了。他
      講有，妳講沒，怪怪的」、「你們如果要配合的話，就會
      讓你們交保……那你們要配合的話，當然要讓你們在外面
      」、「我辦過毒品的嘛，說不知道的，我從去年捉到一個
      ，……到現在還在押」、「我跟你講，要出來配合就是不
      收押」、「要配合當然不能收押，要收押就不能配合了，
      要收押很快，我根本不用跟你講這一條，我直接送去就收
      押了嘛」、「我可以百分之百保證絕對是可以，因為我跟
      妳講之前，我有跟檢察官通過電話，這個我可以保證（於
      1 點17分36秒時，警員陳俊明於被告面前當場撥電話與洪
      期榮檢察官通話聯絡）」、「不會啦，不會給你押啦」、
      「對，不收押，收押絕對沒有辦法配合」等語（見原審卷
      第279 、281-282 、286 、289 、291-295頁）。
    2.然該次警詢光碟錄音之勘驗結果，亦有「「張（即被告之
      辯護人）：學長，是這樣，如果說你願意給他們這個機會
      ，證人保護法的適用…」、「張：其實我的想法是這樣，
      就是說因為販賣的話…我們先不論客觀證據在那裡，今天
      如果說販賣的部分，因為當事人只要一承認，就是很重的
      罪」、「陳（即警員陳俊明）：你（指辯護人）解釋給他
      們聽，這個證人保護法，他（即被告）願意，他的利害關
      係在那裏，我現在不是逼他要去做，取決他們自己決定」
      、「張：學長，可是也要檢察官同意，我才能跟他們講，
      檢察官今天如果同意的話，我當然跟他們講…」、「張：
      減輕或免除其刑，怎麼不好」、「張：檢察官如果假設說
      給我們證人保護，然後她配合調查的話，檢察官答應不給
      他們聲請羈押，那我當律師的一定勸他們認…如果檢察官
      沒有辦法給他們承諾，說不定要押他，那我怎麼叫他們認
      …」、「陳：我是看他們猶豫不決啊，他們怕我在給他繞
      ，在騙他們，由你們律師這方面，法令拿出來，由法律解
      釋給他，看我有沒有在騙他們」、「張：這個我們不可能
      私相授受，因為我們辦案這麼久了，一定要有檢察官的…
      」、「張：他們不了解，我可以解釋。」、「涂（即被告
      ）：這樣我卡販賣」、「（陳俊明撥電話與洪檢察官〈指
      洪期榮檢察官〉聯絡）…洪檢，俊明，是，就涂相鈴這邊
      嘛，他們有請律師，我有跟律師談，他們的意思是說喔，
      他願意配合的話，就是希望，如果我們這邊同意用證人保
      護法的話，檢座這邊同意證人保護法喔，她願意把她自己
      的犯行告知，並且追出她的上線。對對對，現在就是涂相
      鈴她要配合嘛，ㄟ對對對…」、「張：就不收押，那我們
      今天就做一個願意適用證人保護法，妳就先坦承自己的部
      分，再指證上游部分」等語（見原審卷第284-286 、289
      、29 1、293 、294 頁），足徵警員陳俊明於與被告訪談
      及製作警詢筆錄之過程中，被告之辯護人均在場，隨時向
      其解釋及分析相關法律適用及效果，並提出有利於被告之
      條件交換，且被告於上開訪談過程中亦明白表示，若其承
      認將「卡販賣」之重罪，顯見被告亦明瞭自白販賣毒品所
      造成之不利結果。況證人保護法第14條第1 項之立法本旨
      ，本即在設定在一定條件之下，藉刑罰減免之誘因，以鼓
      勵刑事案件之被告或犯罪嫌疑人，使其勇於供出與案情有
      重要關係之待證事項或其他正犯或共犯犯罪之事證，以協
      助檢察官有效追訴其他正犯或共犯。本案被告於製作警詢
      筆錄之過程中既有辯護人陪同，並經由辯護人解釋、剖析
      相關法律效果後，應已充分了解其自白犯罪後所可能面臨
      之法律追訴，且嗣於偵查中，其辯護人亦始終在場（見偵
      卷第163-167 頁），尚難逕認被告於警詢、偵查中之自白
      ，係出訊問之檢、警人員之非法利誘，足認被告於警詢、
      偵查之自白，均有證據能力。
    3.至於依據證人葉添丁於93年10月6 日之警詢筆錄（見偵卷
      第13頁），及警員陳俊明於原審之證詞（見原審卷第257
      頁），警員陳俊明雖有以「葉添丁未指認被告販毒，卻杜
      撰葉添丁指證被告販毒」之不實事項告知被告，然被告並
      未因警員上開誤導即坦承犯罪，而係再經由辯護人與其溝
      通、分析後，被告始自白犯行，此觀上開勘驗筆錄記載：
     「 陳：有一些事情我們要釐清，他說有，妳說沒有，怪怪
      的，對不對…」、「涂：他筆錄我看一看，他寫我有」、
      「涂：我有吸毒，我願意配合。（搖頭）我沒有賣…我可
      以告訴他（指檢察官）我的上線，讓他知道我向誰拿，但
      是我沒有賣」、「張：這樣恐怕沒有辦法適用證人保護法
      」、「張：不是啦，涂小姐，因為這樣也沒有比檢察官同
      意好，這樣我們二人都很為難，我是妳的律師，所以當時
      他要證人保護法時，我一定在站在妳的立場，問檢察官到
      底同不同意，同意的話，我才能勸我的當事人，那檢察官
      他說可以了，那他同意之後，妳的部分如果說又縮回去，
      妳不承認的話…」、「涂：我沒有不承認，我沒有販賣」
      、「張：學長，你給我幾分鐘」等情（見原審卷第295 、
      296 頁），即可證明。是警員陳俊明雖有杜撰上開不實事
      項，然與嗣後被告自白販毒，並無因果關係存在。亦即不
      能僅以警員陳俊明有上開「不配合就收押」等語及杜撰不
      實事項等情，遽認被告於警詢、偵查所為販毒予葉添丁及
      他人之自白，係屬受警員陳俊明之利誘、詐欺等不正方法
      始自白。
    4.被告辯護人於本院審理中聲請再傳訊證人張清雄（即被告
      於警詢、偵查之選任辯護人），擬證明「被告於警詢程序
      中，證人張清雄雖有在場，但中間曾被警察請出去」等情
      ，然此部分待證事實業已明確（如上所述），依刑事訴訟
      法第163 條之2 第2 項第3 款規定，本院認為此部分調查
      聲請已無必要，附此敘明。
  (二)按刑事訴訟法第159 條之5 明定：「被告以外之人於審判外
    之陳述，雖不符前4 條之規定，而經當事人於審判程式同意
    作為證據，法院審酌該言詞陳述或書面陳述作成時之情況，
    認為適當者，亦得為證據。」、「當事人、代理人或辯護人
    於法院調查證據時，知有第159 條第1 項不得為證據之情形
    ，而未於言詞辯論終結前聲明異議者，視為有前項之同意」
    。本件證人葉添丁於警詢之陳述，被告、辯護人及檢察官均
    同意作為證據（見本院更一卷第72頁），而其陳述係依法取
    得，且當時並無外在壓力、人情干擾等情事，為屬出於任意
    性之陳述，是證人葉添丁於警詢所為陳述，本院認為適當，
    應有證據能力。
  (三)按鑑定人由審判長、受命法官或檢察官就下列之人選任1 人
    或數人充之：就鑑定事項有特別知識經驗者。經政府機關委
    任有鑑定職務者；鑑定之經過及其結果，應命鑑定人以言詞
    或書面報告；法院或檢察官得囑託醫院、學校或其他相當之
    機關、團體為鑑定，或審查他人之鑑定，並準用第203 條至
    第206 條之1 規定，刑事訴訟法第198 條、第206 條第1 項
    、第208 條第1 項分別定有明文。
    1.本件卷附海洛因毒品鑑定通知書，雖係被告以外之人於審
      判外之書面陳述，然法務部調查局係臺灣高等法院檢察署
      關於毒品鑑定之概括選任鑑定機關，此有臺灣高等法院檢
      察署92年9 月9 日檢文允字第0921001203號函附之「臺灣
      高等法院檢察署檢察長概括選任鑑定機關表列」足參，則
      上開海洛因毒品鑑定通知書，為刑事訴訟法第159 條第1
      項規定之例外情形，應有證據能力。
    2.本件卷附甲基安非他命檢驗報告及被告尿液檢驗報告，雖
      係被告以外之人於審判外之書面陳述，然高雄醫學大學附
      設中和紀念醫院、台南縣衛生局分屬臺灣高雄、臺南地方
      法院檢察署關於毒品鑑定之概括選任鑑定機關，此有各該
      檢察署之概括選任鑑定人或囑託鑑定機關（團體）名冊足
      參，則上開檢驗報告，均為刑事訴訟法第159 條第1 項規
      定之例外情形，應有證據能力。
  (四)本件通訊監察錄音內容係偵查犯罪機關依法定程序實施監聽
    所得（參卷附之通訊監察書及附表），而後述之監聽錄音譯
    文雖為偵查犯罪機關製作而為審判外之書面陳述，但被告於
    本院行準備程序業已當庭坦認有此電話交談內容，且與其辯
    護人、檢察官均已知此部分譯文乃傳聞證據，而就此證據能
    力均表示無意見，即同意作為證據等情，且經本院審理時踐
    行調查證據之程序，自得採為認定犯罪事實之基礎（最高法
    院93年度台上字第6510號判決要旨足參），另本院認為以之
    作為本件論證之證據，均與待證事實具有關聯性，且無證據
    證明此部分譯文有何遭變造或偽造情事，作為本案之證據亦
    屬適當，依刑事訴訟法第159 條之5 第1 項規定，自得為證
    據。
  (五)後述引用之其他卷附書證，而屬於書面之傳聞證據部分，因
    檢察官、被告、辯護人於本院審理調查上開書證予以提示並
    告以要旨時，由檢察官、被告、辯護人表示意見，當事人、
    辯護人已知此等書證乃傳聞證據，而就此證據能力均表示無
    意見，亦未聲明異議，即視為同意作為證據，且本院審酌該
    書證作成時之客觀情狀，並無證據證明此等書證有何遭變造
    或偽造情事，認為以之作為本件論証之證據，均與待證事實
    具有關聯性，作為本案之證據亦屬適當，依刑事訴訟法第15
    9 條之5 第1 項規定，均認得為證據。
乙、實體方面：
一、訊據上訴人即被告涂相鈴固矢口否認上開販賣毒品犯行，辯
    稱：我未販賣毒品，當初在警詢時承認有販毒，是因陳俊明
    警員叫我配合他，他說如果這樣講的話，就可以讓我交保；
    至於在偵查時會承認，是因檢察官有跟我講到證人保護法的
    部分，而證人保護法可以給我免刑，故先前自白係遭到詐欺
    等語。
二、經查：
  (一)被告涂相鈴對於上開販賣第一級毒品海洛因及第二級毒品甲
    基安非他命予附表所示之葉添丁（即小豪的爸爸）或姓名年
    籍不詳之人等情，業據被告涂相鈴於警詢時及偵查中坦承不
    諱（見偵查卷第3 頁、第4 頁、第164 頁），又被告涂相鈴
    以行動電話0000000000號、0000000000號連續與事實欄所載
    之人，聯絡毒品販賣事宜，並將毒品販賣予該等人士，並有
    臺灣嘉義法院檢察署93年6 月16日93年嘉檢威和聲監續字第
    249 號通訊監察書、93年7 月14日93年嘉檢威和聲監續字第
    284 號通訊監察書、93年8 月9 日93年嘉檢威和聲監續字第
    315 號通訊監察書、93年9 月3 日93年嘉檢威和聲監續字第
    351 號通訊監察書、93年9 月29日93年嘉檢威和聲監續字第
    404 號通訊監察書各1 份及行動電話門號0000000000號93年
    6 月19日至7 月22日、8 月5 日至8 月24日、8 月26日至9
    月30日之通訊監聽譯文及行動電話門號0000000000號93年7
    月18日至7 月20日、8 月2 日至8 月20日、8 月26日至9 月
    24日之通訊監聽譯文各1 份附卷可稽，此外，復有卷附搜索
    扣押筆錄1 份、扣押物品目錄表1 紙及白色粉末1 包、空夾
    鏈袋2 包扣卷可資佐證；而該扣案白色粉末1 包，經送請法
    務部調查局鑑驗結果，係海洛因成分，淨重淨重0.28公克，
    亦有該局94年10月27日調科壹字第220021252 號鑑驗通知書
    1 紙在偵查卷第213 頁足參，另扣案之白色結晶體3 包，經
    高雄醫學大學附設中和紀念醫院鑑驗，固為第二級毒品甲基
    安非他命（驗後毛重6.2 公克），此有該醫院0000-000號檢
    驗報告1 紙足稽。足認被告自白有販賣第一級毒品海洛因、
    第二級毒品甲基安非他命之犯行，應與事實相符，被告上開
    販賣第一、二級毒品犯行，已堪認定。
  (二)被告涂相鈴於原審審理時雖翻異前供，另以上揭情詞置辯，
    惟如前述，原審由受命法官勘驗警詢錄音帶過程中，員警並
    無告以被告涂相鈴如未坦承販賣犯行，檢察官即欲聲請羈押
    ，如伊坦承販毒犯行，始可免遭聲請羈押之危險，以交保換
    取被告涂相鈴之自白之情，且被告之原審辯護人始終在場，
    並得適時加以解釋及分析證人保護法及毒品危害防制條例等
    相關法律規定及法律效果，尚難謂證人即員警陳俊明有使用
    何利誘及詐欺之不正方法，使被告涂相鈴於警詢之自白非出
    於任意性或故為不實之供述。又本件偵訊過程中，檢察官亦
    未以被告涂相鈴如未自白販毒，即向法院聲請羈押，且均係
    由被告涂相鈴自行向檢察官陳述販毒之時間、地點、對象及
    代價，此有卷附偵訊筆錄可參，而被告所陳之販毒時間、地
    點、對象及代價，核與卷附監察譯文亦相符合，足認自白內
    容應非子虛。又本案指揮承辦之檢察官前亦函覆：曾於電話
    允諾承辦司法警察轉告被告涂相鈴，若配合警方查獲上游販
    毒嫌疑人，得依證人保護法相關規定辦理。偵查中曾告知被
    告涂相鈴若供出毒品來源，得依毒品危害防制條例第17條減
    輕其刑，被告涂相鈴始於警訊及偵查中坦承犯行，從未利用
    證人保護法換取被告涂相鈴自白，此有上開卷附臺灣高雄地
    方法院檢察署96年4 月19日雄檢惟桃93偵20510 字第36976
    號函1 份附卷可稽，已如前述，上開被告於警詢及檢察官偵
    查中之自白，均有證據能力，詳如上述，是被告辯稱先前自
    白係受詐欺，並無證據能力云云，自無足採。
  (三)被告涂相鈴於警詢時供稱：我販賣安非他命和海洛因2 種毒
    品，安非他命是以每半錢2 千元販賣予他人，海洛因是以每
    小包含袋零點5 公克，以1 千元販賣他人，販賣給葉添丁（
    即小豪的父親）、小胖等人，為警在高雄市○○區○○街15
    號3 樓之2 住所樓下所查獲之海洛因1 小包係葉添丁打電話
    給我向我要購買之毒品，我和他約在住處附近旁一家超商外
    面交易，毒品交易中，硬的、甜的、男的、啤酒均是指安非
    他命，軟的、鹹的、女的、高梁酒是指海洛因，半半是指半
    錢的一半，半是指半錢重，一張是指新台幣1 千元等語（見
    偵查卷第2 至第4 頁背面）；復於偵查中供稱：海洛因是從
    今年（即93年）中旬開始販賣，對象是綽號小胖、小豪的爸
    爸，有些我不知他姓名、外號，都是買主打我手機00000000
    00號向我購買，講清楚購買數量及金額後，都約在明誠路某
    水族館前交易，他們大部分都買半錢8 千元，一直販賣到被
    查獲為止，安非他命販賣的時間跟方法也是一樣，對象多了
    外號帶小孩的及計程車司機，但不知他姓名及外號，大部分
    都買半錢2 千元等語（見偵查卷第163 頁、第164 頁），核
    與卷附通聯譯文中，確有葉添丁即小豪的父親及其他姓名不
    詳之男女等人以行動電話與被告所持用之門號0000000000及
    0000000000號行動電話聯繫，聯繫之內容確以上開術語交談
    ，並與被告涂相鈴偵查中供稱買主在電話中就毒品交易數量
    、金額等已講明，並係在高雄市○○區○○路某水族館等處
    交易等情均相符；而證人葉添丁亦證稱於涂相鈴查獲當日有
    以門號0000000000號行動電話（監察譯文係代號小豪的爸爸
    ）與被告涂相鈴之門號0000000000號之行動電話聯絡，並相
    約在住處附近見面（見偵查卷第18頁）。葉添丁並果然依約
    於93年10月6 日下午5 時15分前往高雄市○○○路與德威街
    口洪家檳榔攤前至該處而為警查獲，已經證人葉添丁於警詢
    中證述在卷，此與被告涂相鈴於警詢及偵查中自白有販賣毒
    品予葉添丁（即小豪的爸爸），並於查獲當日欲交付扣案之
    海洛因之情，及卷附之通聯譯文中有多次涂相鈴與葉添丁聯
    繫毒品交易事宜均相符合（見偵查卷第3 頁、第143 頁、聲
    搜卷第21頁、第47頁、第86頁至第89頁），足認被告涂相鈴
    於警詢及偵查中所陳販賣毒品之犯行應與事實相符，參以證
    人葉添丁自82年起至96年，先後有多次毒品前科，且曾於93
    年、94年間送觀察勒戒、強制治療，有葉添丁之前案紀錄表
    1 份附卷足憑，可見被告與葉添丁之電話聯絡與毒品交易有
    相當之關係甚明，被告於原審及本院審理時供稱於警詢所稱
    販毒情節、對象均係虛構云云，核無足採。至證人葉添丁於
    警詢中雖否認與被告涂相鈴見面之目的是購買毒品，證稱：
    是與其老闆王少寧要與被告涂相鈴相約一同前去看裝潢工作
    ；涂相鈴說有一些室內裝潢工作要介紹給我做云云，然此與
    被告涂相鈴上開供述不符，且證人王少寧於警詢中則證稱：
    其目前從事印刷服務業業務經理，是葉添丁沒有車而應其要
    求載他至現場，表示並非葉添丁之老闆，足見證人王少寧上
    開陳述與事實不符，其至現場之目的確係購買毒品無訛。
  (四)另依被告涂相鈴於警詢供稱：上開毒品交易術語硬的、甜的
    、男的、啤酒均是指安非他命，軟的、鹹的、女的、高梁酒
    是指海洛因，半半是指半錢的一半，半是指半錢重，一張是
    指新台幣1 千元等語（見偵查卷第2 頁至第4 頁），核與其
    於原審審理時供稱：當時使用0000000000及0000000000門號
    兩支手機，上開兩支手機的通訊監察譯文提到「半半」指海
    洛因，「半」指安非他命半錢，「硬的」指安非他命、「軟
    的」指海洛因、「甜的」指安非他命、「鹹的」指海洛因等
    語（見原審卷第342 頁至第344 頁）大致相符，足見被告涂
    相鈴與他人從事毒品交易，應係使用上開毒品術語至明。而
    由卷附通訊譯文中，附表一編號九之買受人田真曾與被告涂
    相鈴聯繫，並要過去被告涂相鈴處拿2 千元「鹹的」，被告
    涂相鈴並在電話中表示不要講得那麼清楚等語（見聲搜卷第
    101 頁），以及被告涂相鈴於原審審理中並不否認確有與通
    訊監察譯文之「田真」通話之事實，及「田真」係伊友人（
    見原審卷第344 頁、第345 頁）等情，據此觀之，顯見田真
    確有與被告涂相鈴聯繫，並欲向被告涂相鈴買受海洛因毒品
    之情，已堪認定；被告涂相鈴雖辯稱此通聯譯文係指伊與「
    田真」合買毒品等語，除與通聯譯文內容不符，且被告自警
    詢迄至原審審理前，均未曾供稱其有與他人合買毒品之情，
    是被告涂相鈴於原審審理時辯稱此係伊與田真合買毒品乙節
    ，應係臨訟卸責之詞，礙難採信。此外，復有如附表一所示
    其餘之不詳姓名之男女連續向被告涂相鈴購買第一級、第二
    級毒品，並以上開術語交易之監聽譯文可資佐證，核與被告
    涂相鈴於偵查中所供稱伊販賣第一級、第二級毒品予不知真
    實姓名之人，並於電話中談妥交易之數量、價錢等情相符，
    足認被告涂相鈴確有販賣第一級、第二級毒品之事實多次，
    至堪明確。按買賣毒品者為掩飾其犯行，常有使用暗號或密
    語互相聯絡之情形，交易雙方除互以綽號相稱外，並以各種
    不同名詞，例如「粗的」、「細的」、「男的」、「女的」
    、「甜的」、「鹹的」、「四號」、「一張」、「半張」、
    「五張」等代替毒品或價格，以避免遭警方查獲。本件被告
    於警詢及檢察官偵訊時，係在其所委任之律師張清雄陪同在
    場之情形下，坦承有如起訴意旨所指之販賣第一、二級毒品
    犯行（見93年度偵字第20510 號卷第3 至5 、163 至164 頁
    ）。被告於警詢及偵查中之自白並非出於偵訊人員之非法利
    誘，而具有適法之證據能力，已如前述。且被告除被警方查
    扣海洛因1 包及甲基安非他命3 包外，依卷附監聽譯文所載
    ，被告與數名不詳姓名者通話時均提及「硬的」、「甜的」
    、「男的」、「啤酒」、「軟的」、「鹹的」、「女的」及
    「高梁酒」、「半半」、「半」、「一張」等內容。被告於
    警詢時就卷附監聽譯文中有關毒品交易之密語，已明確供稱
    其中「硬的」、「甜的」、「男的」、「啤酒」係指甲基安
    非他命；「軟的」、「鹹的」、「女的」、「高梁酒」係指
    海洛因；另「半半」係指半錢的一半，「半」係指半錢重，
    「一張」則係指新台幣一千元等情不諱（見同上偵查卷第3
    頁）。而被告所使用之上開密語及暗號，實務上亦常為其他
    販賣毒品案件之被告所使用，可見其所供非虛。又卷附監聽
    譯文內容，雖未能據以證明被告販賣毒品構成要件之全部事
    實，但依其內容既得以佐證被告自白之犯罪非屬虛構，能予
    保障所自白事實之真實性，即難謂不能作為被告自白之補強
    證據，附此說明。
  (五)又依常理言之，一般人均知販賣毒品係屬重罪，常人豈有在
    未涉犯此等販毒重罪犯行，自行羅織已涉犯此等罪刑，再企
    求以適用證人保護法或毒品危害防制條例等相關規定減輕或
    免除所未涉犯之罪刑。是被告涂相鈴上開所辯，顯與常理相
    悖，且與卷附之卷證資料及被告涂相鈴先前之自白相左，要
    難採信。至監聽譯文中所提之買毒之人，除葉添丁外，雖無
    法查出該些人之真實姓名以便傳訊，但可想而知，即使該些
    人到庭亦不可能證述向被告涂相鈴購買毒品，否則不是暴露
    自己施用毒品之犯行？至被告之前審辯護人請求傳訊證人葉
    添丁到庭作證，經本院前審（重上更一審）傳訊2 次均未到
    庭，再經拘提亦未獲，其所在不明，自屬無從傳訊。
  (六)至證人蘇美榮雖於原審證稱其妻被告涂相鈴並未販毒等語，
    惟由證人蘇美榮證述其與涂相鈴每日相處約12小時等語（見
    原審卷第319 頁）觀之，其與被告涂相鈴既非時刻不分離，
    是否確可證明被告涂相鈴於同居一處時並無為上開販毒犯行
    ，已非無疑；況證人蘇美榮證述被告涂相鈴確與有與多人通
    電話聯絡之情（見原審卷第322 頁），核與卷附監察譯文中
    ，被告涂相鈴與他人密切通話聯繫毒品交易之情相符，何況
    證人蘇美榮於原審96年6 月7 日審理時結證稱：我每月收入
    6 萬以上，與涂相鈴結婚後2 、3 年才知道涂相鈴有在施用
    毒品，涂相鈴施用毒品的金錢每月約3 萬元，其他的錢家裡
    夠用等語（見原審卷第319 頁、第323 頁），與被告涂相鈴
    於偵查中供稱：販賣毒品是我的經濟來源之一等語（見偵查
    卷第164 頁），2 人所述顯然相互矛盾，何況被告涂相鈴與
    蘇美榮育有一女（89年12月25日出生），被告與前夫亦生有
    一子（84年2 月1 日出生），由被告扶養，可見3 萬多元如
    何足夠支付家中所有之開支？何況一般家庭如月入6 萬多元
    ，豈有允許妻子將其中3 萬元作為施用毒品之花費，參以被
    告涂相鈴為家庭主婦，並無兼職正當工作而有固定收入，或
    有何業務往來需以手機聯絡，何須使用2 支手機？其夫豈有
    容許其使用2 支手機且使用次數頻繁，又與其以手機聯絡之
    人除葉添丁、「田真」外，其餘之人與被告並非甚為熟識，
    其等談話內容又均與毒品交易有關，被告之夫蘇美榮卻均不
    加以干涉，實有違常情！益徵被告涂相鈴每月施用毒品之花
    費達3 萬元之多，其必須自行另闢財源以支付該開銷，否則
    其夫妻亦已早就為此爭吵不休！從而證人蘇美榮證稱被告涂
    相鈴未為販毒犯行，僅有施用毒品犯行，應係基於夫妻情誼
    所為之證述，然此既與被告涂相鈴於警詢及偵查中之供述不
    符，且較不具客觀中立，而有偏頗被告之虞，自難作為被告
    涂相鈴有利之認定。
  (七)另販賣毒品海洛因、甲基安非他命均係屬重罪，被告涂相鈴
    苟未獲利，殊無任意將海洛因、甲基安非他命毒品無償、原
    價讓與他人之可能。況被告涂相鈴於偵查中亦供稱：販賣毒
    品是我的經濟來源之一等語（見偵查卷第164 頁），足認被
    告涂相鈴應有藉販賣毒品海洛因及甲基安非他命而獲利之事
    實，彰彰明甚。是被告涂相鈴販賣第一級毒品海洛因、第二
    級毒品甲基安非他命以圖利，亦堪認定。
  (八)綜上所述，被告涂相鈴既經查獲海洛因1 包、甲基安非他命
    3 包，且有預備供販毒所用之分裝夾鏈袋2 包扣案，復有卷
    附監察譯文可資佐證被告自白販毒犯行屬實，足見被告涂相
    鈴事後否認販毒，無非事後卸責之詞，不足採信。本件事證
    明確，被告販賣第一級毒品及販賣第二級毒品犯行，均堪以
    認定。
三、按被告涂相鈴於行為後，如附表二所示之相關法律均業經變
    更，並於95年7 月1 日施行。參酌最高法院95年5 月23日刑
    事庭第8 次會議決議，修正後刑法第2 條第1 項之規定，係
    規範行為後法律變更所生新舊法律比較適用之準據法，於修
    正後刑法施行後，應適用修正後刑法第2 條第1 項之規定，
    為「從舊從輕」之比較。另於比較時應就罪刑有關之共犯、
    未遂犯、想像競合犯、牽連犯、連續犯、結合犯，以及累犯
    加重、自首減輕暨其他法定加減原因（如身分加減）與加減
    比例等一切情形，本於統一性及整體性原則，綜其全部罪刑
    之結果而為比較。玆經整體比較結果，詳如附表二所載，裁
    判時法並未較為有利於被告，從而依刑法第2 條第1 項前段
    規定，自應整體適用各該行為時法，亦即修正前之舊法。又
    關於毒品危害防制條例，被告行為後，毒品危害防制條例第
    4 條已於98年5 月20日修正公布，於98年5 月22日生效施行
    ，修正前毒品危害防制條例第4 條第1 項規定：「製造、運
    輸、販賣第一級毒品者，處死刑或無期徒刑；處無期徒刑者
    ，得併科新臺幣1 千萬元以下罰金。」修正後規定：「製造
    、運輸、販賣第一級毒品者，處死刑或無期徒刑；處無期徒
    刑者，得併科新臺幣2 千萬元以下罰金。」；修正前該條例
    第4 條第2 項規定：「製造、運輸、販賣第二級毒品者，處
    無期徒刑或7 年以上有期徒刑，得併科新臺幣7 百萬元以下
    罰金。」，修正後規定：「製造、運輸、販賣第二級毒品者
    ，處無期徒刑或7 年以上有期徒刑，得併科新臺幣1 千萬元
    以下罰金。」；故修正後此部分對被告2 人均較為不利。新
    舊法比較結果，依刑法第2 條第1 項前段規定，自應適用修
    正前毒品危害防制條例第4 條規定處斷。
四、核被告涂相鈴先後販賣第一級毒品海洛因及第二級毒品甲基
    安非他命給附表一所示之人，所為係分別違反修正前毒品危
    害防制條例第4 條第1 項之販賣第一級毒品罪、販賣第一級
    毒品未遂罪（附表一編號二部分，雖已談妥買賣內容，但因
    尚未及賣出，仍屬未遂，應構成毒品危害防制條例第4 條第
    6 項、第1 項之販賣第一級毒品未遂罪）及同條第2 項之販
    賣第二級毒品罪。又被告涂相鈴先後多次販賣第一級及第二
    級毒品之犯行，均時間緊接，各犯罪構成要件相同，顯各係
    出於概括犯意反覆為之，均為連續犯，應分別論以一連續販
    賣第一級毒品罪（既遂）及連續販賣第二級毒品罪，並分別
    加重其刑（上開加重，僅就法定刑有期徒刑及併科罰金部分
    加重，至死刑、無期徒刑部分，依法不得加重其刑）。至被
    告涂相鈴持有第一級、第二級毒品之低度行為，應為販賣第
    一級、第二級毒品之高度行為所吸收，不另論罪。再被告所
    犯上開販賣第一級毒品罪及販賣第二級毒品罪二罪間，就關
    於附表一編號三部分，係姓名年籍不詳之女子以行動電話與
    被告涂相鈴使用之行動電話聯絡，向被告同時購買半錢甲基
    安非他命2 千元及海洛因2 千元各1 次，即被告以上開價額
    同時販賣第一級、第二級毒品予該女子。被告所犯販賣第一
    級毒品罪與販賣第二級毒品罪間，係基於1 行為同時犯之，
    應依刑法第55條之規定，從其較重之販賣第一級毒品罪處斷
    。公訴人雖起訴稱被告販賣於「小胖」、「小豪」的爸爸、
    「帶小孩的」、「計程車司機」及不詳年籍姓名之人，本院
    則認為有附表一所示之犯行，仍應認為在起訴範圍內，自得
    予以審理，附此說明。又因被告涂相鈴犯毒品危害防制條例
    第4 條第1 項之罪後，供出第一級毒品海洛因來源即案外人
    朱志勝因而破獲相關毒品網絡之來源，業據證人陳俊明於原
    審證述綦詳（見原審卷第259 頁），並有本院95年度上訴字
    第1673號判決1 份附卷可參（見原審卷第247 頁至第250 頁
    ），爰依修正前毒品危害防制條例第17條之規定，減輕其刑
    。並就連續販賣第一級毒品之犯行先加後減之。至檢察官雖
    函知有同意被告適用證人保護法之規定（見原審卷第298 頁
    ），惟因證人保護法第14條第1 項之規定係以「因而使檢察
    官得以追訴該案之其他共犯者」為其構成要件之一，始得依
    法減輕或免除其刑，而本件被告與其所供述之毒品來源者間
    並無共犯之關係，自無上開證人保護法第14條第1 項之適用
    ，而得據以減輕或免除其刑，亦附此敘明。
五、原判決就被告涂相鈴部分，以被告涂相鈴罪證明確，因予適
    用論罪科刑，固非無見；惟查：(一)原審因被告涂相鈴犯毒品
    危害防制條例第4 條第1 項之販賣第一級毒品罪後，供出第
    一級毒品海洛因來源即案外人朱志勝因而破獲相關毒品網絡
    之來源，業據證人陳俊明於原審證述綦詳（見原審卷第259
    頁），並有本院95年度上訴字第1673號判決1 份附卷可參（
    見原審卷第247 頁至第250 頁），遂依修正前毒品危害防制
    條例第17條規定減輕其刑，但原判決卻未於據上論結欄引用
    毒品危害防制條例第17條，尚有未洽。(二)扣案之結晶體3 包
    ，經高雄醫學大學附設中和紀念醫院鑑驗，為第二級毒品甲
    基安非他命，依毒品危害防制條例第18條第1 項前段規定，
    不問屬於犯人與否，均應沒收銷燬之。然原審卻以該扣案之
    甲基安非他命3 包，並無證據證明為被告涂相鈴供本件犯罪
    所用或預備之用之物，且無證據足資認定該等扣案物品與被
    告前揭販賣毒品犯行有關，爰不宣告沒收，實有違誤。(三)有
    罪判決書，依刑事訴訟法第308 條之規定，應記載犯罪事實
    。所謂犯罪事實，係指符合犯罪構成要件之具體社會事實，
    諸如犯罪之時間、地點、手段以及其他該當於犯罪構成要件
    之具體社會事實，均應為明確之記載，使達可得確定之程度
    ，而無礙於犯罪同一性之辨別，始足為適用法律之依據。原
    判決就被告於附表一編號一、二內關於販賣予小豪之父親葉
    添丁部分，並未記載其毒品內容、價格，僅記載毒品重量及
    價格均不詳，無從認定所得，顯然並未明確而失其依據。(四)
    原判決就被告於該判決（指原審判決）附表一編號七部分雖
    認定販賣於香兒半錢甲基安非他命，得款2 千元，惟此部分
    僅有香兒之簡訊表示要向被告購買半錢甲基安非他命，但查
    無被告之回覆，亦查無證據證明被告有同意販賣半錢甲基安
    非他命於香兒，此部分尚難認定被告有販賣第二級毒品犯行
    ，原判決認被告有此部分犯行，尚嫌無據。被告涂相鈴上訴
    意旨，猶執前詞，否認犯罪，指摘原判決該部分不當，雖無
    理由，然原判決關於被告涂相鈴部分既有上開可議之處，自
    屬無可維持，應由本院將原判決該部分予以撤銷改判。爰審
    酌被告涂相鈴為謀一己私利，販賣他人毒品，嚴重危害殘害
    國民健康，實屬不該，本院參酌被告販賣毒品之次數，被告
    平日素行、犯罪手段、先前固曾配合員警查獲毒品之上源，
    然犯後態度不佳，飾詞否認等一切情狀，分別量處如主文第
    2 項所示之刑。扣案之白粉1 包，係第一級毒品海洛因，扣
    案晶體3 包，經鑑驗結果為第二級毒品甲基安非他命，均應
    依毒品危害防制條例第18條第1 項前段規定，諭知沒收銷燬
    之；而扣案之毒品空包裝1 只，及未扣案之被告涂相鈴所使
    用之手機2 支（不含0000000000及0000000000號門號之SIM
    卡，因此2 門號均非登記為被告所有，見偵查卷第212 頁，
    爰不宣告沒收），係被告涂相鈴所有，並供販賣第一、二級
    毒品所用之物，應依毒品危害防制條例第19條第1 項規定，
    宣告沒收。又未扣案之手機2 支（均不含SIM 卡），如全部
    或一部不能沒收時，追徵其價額。另被告涂相鈴所為販賣第
    一級毒品海洛因、第二級毒品甲基安非他命予附表一所示之
    人，販賣所得分別為1 萬6 千元及1 萬1 千元，雖未扣案，
    仍應依毒品危害防制條例第19條第1 項規定沒收之，如全部
    或一部不能沒收時，以其財產抵償之。至扣案尚未使用之空
    夾鏈袋2 包，經被告涂相鈴自承為其所有，衡情該夾鏈袋，
    應係被告涂相鈴預備供分裝毒品後販售所用之物，應依刑法
    第38條第1 項第2 款規定，予以宣告沒收。至扣案之刮杓3
    支、海洛因殘渣袋1 個、安非他命殘渣袋2 個、吸管2 支等
    物，被告涂相鈴既供稱伊有施用第一、二級毒品，而本案並
    無證據證明上開扣案物品為被告涂相鈴供本件犯罪所用或預
    備之用之物，且無證據足資認定該等扣案物品與被告前揭販
    賣毒品犯行有關，爰不宣告沒收，附此敘明。
據上論斷，應依刑事訴訟法第369 條第1 項前段、第364 條、第
299 條第1 項前段，修正前毒品危害防制條例第4 條第1 項、第
2 項、第17條、第18條第1 項前段、第19條第1 項，刑法第11
條、第2 條第1 項前段、第55條、第38條第1 項第2 款、第51
條第9 款，修正前刑法第56條，判決如主文。
本案經檢察官郭振昌到庭執行職務。
中    華    民    國   100    年    6     月    30    日
                刑事第五庭    審判長法  官  曾永宗
                                    法  官  孫啟強
                                    法  官  任森銓
以上正本證明與原本無異。
如不服本判決應於收受本判決後10日內向本院提出上訴書狀，其
未敘述上訴理由者，並得於提起上訴後10日內向本院補提理由書
狀（應附繕本）。
中    華    民    國   100    年    6     月    30    日
                                    書記官  呂素珍
附錄本案論罪科刑法條
毒品危害防制條例第4條
製造、運輸、販賣第一級毒品者，處死刑或無期徒刑；處無期徒
刑者，得併科新臺幣1 千萬元以下罰金。
製造、運輸、販賣第二級毒品者，處無期徒刑或7 年以上有期徒
刑，得併科新臺幣7 百萬元以下罰金。
製造、運輸、販賣第三級毒品者，處5 年以上有期徒刑，得併科
新臺幣5 百萬元以下罰金。
製造、運輸、販賣第四級毒品者，處3 年以上10年以下有期徒刑
，得併科新臺幣3 百萬元以下罰金。
製造、運輸、販賣專供製造或施用毒品之器具者，處1 年以上7
年以下有期徒刑，得併科新臺幣1 百萬元以下罰金。
前五項之未遂犯罰之。
附表一：
┌──┬───────┬──────┬────────┬─────┬────┐
│編號│犯罪時間      │犯罪地點    │犯罪方式        │犯罪所得  │所犯法條│
├──┼───────┼──────┼────────┼─────┼────┤
│一  │93年8 月23日（│高雄市○○路│小豪的父親葉添丁│販賣第二級│修正前毒│
│    │聲搜卷第47頁  │某水族館    │以0000000000號行│毒品所得4 │品危害防│
│    │  ）          │            │動電話與被告涂相│千元      │制條例第│
│    │              │            │鈴使用0000000000│          │4條 第2 │
│    │              │            │號行動電話聯絡，│          │項      │
│    │              │            │向被告涂相鈴購買│          │        │
│    │              │            │甲基安非他命1錢 │          │        │
│    │              │            │4000元          │          │        │
├──┼───────┼──────┼────────┼─────┼────┤
│    │93年10月6 日下│高雄市明華一│小豪的父親葉添丁│尚未成交即│修正前毒│
│二  │午5時20分（偵 │路與德威街口│以0000000000號行│被查獲，並│品危害防│
│    │查卷第3 、4 、│洪家檳榔攤前│動電話與被告涂相│無所得    │制條例第│
│    │13頁）        │            │鈴使用0000000000│          │4條 第6 │
│    │              │            │號行動電話聯絡，│          │項、第1 │
│    │              │            │向被告涂相鈴購買│          │項販賣第│
│    │              │            │海洛因1 小包價格│          │一級毒品│
│    │              │            │2 千元          │          │未遂罪  │
├──┼───────┼──────┼────────┼─────┼────┤
│三  │93年9 月27日下│高雄市前金區│姓名年籍不詳之女│販賣第一級│修正前毒│
│    │午3 時許( 偵卷│中山二路505 │子以0000000000號│毒品所得2 │品危害防│
│    │第142 頁)     │號12樓      │行動電話與被告涂│千元、販賣│制條例第│
│    │              │            │相鈴使用00000000│第二級毒品│4條 第1 │
│    │              │            │03號行動電話聯絡│所得2 千元│、2 項（│
│    │              │            │，向被告購買半錢│，共4 千元│1行 為同│
│    │              │            │之甲基安非他命2 │          │時觸犯數│
│    │              │            │千元及海洛因2 千│          │罪名，為│
│    │              │            │元各1 次，被告以│          │想像競合│
│    │              │            │上開價額同時販賣│          │犯）    │
│    │              │            │第一級、第二級毒│          │        │
│    │              │            │品予該女子。    │          │        │
├──┼───────┼──────┼────────┼─────┼────┤
│四  │93年9 月27日下│高雄市前金區│姓名年籍不詳之女│販賣第二級│修正前毒│
│    │午6 時許( 偵卷│中山二路505 │子以0000000000號│毒品所得2 │品危害防│
│    │第142 頁)     │號12樓      │行動電話與被告涂│千元      │制條例第│
│    │              │            │相鈴使用00000000│          │4條 第2 │
│    │              │            │03號行動電話聯絡│          │項      │
│    │              │            │，被告以2 千元之│          │        │
│    │              │            │價格，販賣第二級│          │        │
│    │              │            │毒品甲基安非他命│          │        │
│    │              │            │予該女子。      │          │        │
├──┼───────┼──────┼────────┼─────┼────┤
│五  │93年7 月8 日上│高雄市某工廠│姓名年籍不詳之男│販賣第二級│修正前毒│
│    │午11時許（聲搜│            │子以0000000000號│毒品所得2 │品危害防│
│    │卷第94頁）    │            │行動電話與被告涂│千元      │制條例第│
│    │              │            │相鈴使用00000000│          │4條 第2 │
│    │              │            │03號行動電話聯絡│          │項      │
│    │              │            │，被告以半錢約2 │          │        │
│    │              │            │千元之價格，販賣│          │        │
│    │              │            │第二級毒品甲基安│          │        │
│    │              │            │非他命予該男子。│          │        │
├──┼───────┼──────┼────────┼─────┼────┤
│六  │93年7 月5 日上│高雄市左營區│姓名年籍不詳之女│販賣第一級│修正前毒│
│    │午3 時許（聲搜│德威街15號3 │子以0000000000號│毒品所得8 │品危害防│
│    │卷第93、94頁）│樓之2       │行動電話與被告涂│千元      │制條例第│
│    │              │            │相鈴使用00000000│          │4條 第1 │
│    │              │            │03號行動電話聯絡│          │項      │
│    │              │            │，被告以半錢約8 │          │        │
│    │              │            │千元之價格，販賣│          │        │
│    │              │            │第一級毒品海洛因│          │        │
│    │              │            │予該女子        │          │        │
├──┼───────┼──────┼────────┼─────┼────┤
│    │93年7 月6 日晚│高雄市左營區│姓名年籍不詳之女│販賣第二級│修正前毒│
│    │上11時許（聲搜│德威街15號3 │子以0000000000號│毒品所得1 │品危害防│
│    │卷第93、94頁）│樓之2       │行動電話與被告涂│千元      │制條例第│
│七  │              │            │相鈴使用00000000│          │4條 第2 │
│    │              │            │03號行動電話聯絡│          │項      │
│    │              │            │，被告以半半錢約│          │        │
│    │              │            │1 千元之價格，販│          │        │
│    │              │            │賣第二級毒品甲基│          │        │
│    │              │            │安非他命予該女子│          │        │
├──┼───────┼──────┼────────┼─────┼────┤
│八  │93年7 月15日下│高雄市○○路│姓名年籍不詳之男│販賣第一級│修正前毒│
│    │午8 時許（聲搜│某水族館    │子以0000000000號│毒品所得4 │品危害防│
│    │卷第99頁）    │            │動電話與被告涂相│千元      │制條例第│
│    │              │            │鈴使用0000000000│          │4條 第1 │
│    │              │            │號行動電話聯絡，│          │項      │
│    │              │            │欲購買4 千元海洛│          │        │
│    │              │            │因（4 瓶高梁酒）│          │        │
│    │              │            │，被告販賣第一級│          │        │
│    │              │            │毒品海洛因4 千元│          │        │
│    │              │            │予該男子1 次    │          │        │
├──┼───────┼──────┼────────┼─────┼────┤
│九  │93年7 月21日下│高雄市左營區│田真以0000000 號│販賣第一級│修正前毒│
│    │午6 時許（聲搜│德威街15號3 │市內電話與被告涂│毒品所得約│品危害防│
│    │卷第101 頁)   │樓之2       │相鈴使用00000000│2千元     │制條例第│
│    │              │            │03號行動電話聯絡│          │4條 第1 │
│    │              │            │，以2 千元之價格│          │項      │
│    │              │            │，販賣第一級毒品│          │        │
│    │              │            │海洛因1次       │          │        │
└──┴───────┴──────┴────────┴─────┴────┘
附表二：
┌──────┬─────────────┬─────────────┬───────┬────┐
│相關變更條文│行為時法（下稱舊法）之內容│裁判時法（下稱新法）之內容│比  較  理  由│備    註│
├──────┼─────────────┼─────────────┼───────┼────┤
│【連續犯之刪│連續數行為而犯同一罪名者，│刪除                      │新法將連續犯之│舊法有利│
│除】        │以一罪論。但得加重其刑至二│                          │規定刪除後，除│        │
│            │分之一                    │                          │非符合「接續犯│        │
│            │                          │                          │」或「包括的一│        │
│            │                          │                          │罪」情形，可認│        │
│            │                          │                          │構成單一犯罪外│        │
│            │                          │                          │，均應認係數罪│        │
│            │                          │                          │併罰。是此刪除│        │
│            │                          │                          │雖非犯罪構成要│        │
│            │                          │                          │件之變更，但顯│        │
│            │                          │                          │已影響行為人刑│        │
│            │                          │                          │罰之法律效果，│        │
│            │                          │                          │自屬法律有變更│        │
│            │                          │                          │依新法第2條第1│        │
│            │                          │                          │項規定，比較新│        │
│            │                          │                          │舊法。        │        │
├──────┼─────────────┼─────────────┼───────┼────┤
│【死刑減輕其│死刑減輕者，為無期徒刑或為│死刑減輕者，為無期徒刑。  │新法將死刑減輕│舊法有利│
│刑之變更】修│15年以下12年以上有期徒刑。│                          │變更僅得科處無│        │
│正前刑法第64│                          │                          │期徒刑，並無法│        │
│條第2 項→現│                          │                          │科處15年以下12│        │
│行刑法第64條│                          │                          │年以上有期徒刑│        │
│第2項       │                          │                          │，影響行為人刑│        │
│            │                          │                          │罰之法律效果，│        │
│            │                          │                          │自屬法律有變更│        │
│            │                          │                          │，依新法第2 條│        │
│            │                          │                          │第1 項規定，比│        │
│            │                          │                          │較新舊法。    │        │
├──────┼─────────────┼─────────────┼───────┼────┤
│【無期徒刑減│無期徒刑減輕者，為7 年以上│無期徒刑減輕者，為20年以下│新法將無期徒刑│舊法有利│
│輕其刑之變更│有期徒刑。                │15年以上有期徒刑。        │減輕之下限提高│        │
│】修正前刑法│                          │                          │為15年以上，影│        │
│第65條第2 項│                          │                          │響行為人刑罰之│        │
│→現行刑法第│                          │                          │法律效果，自屬│        │
│65條第2項   │                          │                          │法律有變更，依│        │
│            │                          │                          │新法第2 條第1 │        │
│            │                          │                          │項規定，比較新│        │
│            │                          │                          │舊法。        │        │
├──────┼─────────────┼─────────────┼───────┼────┤
│【應執行刑之│數罪併罰，宣告多數有期徒刑│宣告多數有期徒刑者，於各刑│新法將各刑合併│舊法有利│
│變更】修正前│者，於各刑中之最長期以上，│中之最長期以上，各刑合併之│之刑期之上限提│        │
│刑法第51條第│各刑合併之刑期以下，定其刑│刑期以下，定其刑期。但不得│高為30年，影響│        │
│5 →現行刑法│期。但不得逾20年。        │逾30年。                  │行為人刑罰之法│        │
│第51條第5 款│                          │                          │律效果，自屬法│        │
│            │                          │                          │律有變更，依新│        │
│            │                          │                          │法第2 條第1 項│        │
│            │                          │                          │規定，比較新舊│        │
│            │                          │                          │法。          │        │
╠═══╤══╪═════════════╧═════════════╧═══════╪════╡
║整體比│舊法│應從重論以1 罪；死刑減輕者，為無期徒刑或為15年以下12年以上有期徒刑；無│舊法較為│
║      │    │期徒刑減輕者，為7 年以上有期徒刑，各刑合併之刑期，不得逾20年。        │有利    │
║      ├──┼───────────────────────────────────┤        │
║較結果│新法│除可認係接續犯或包括一罪外，應論以數罪；死刑減輕者，為無期徒刑；無期徒│        │
║      │    │刑減輕者，為20年以下15年以上有期徒刑，各刑合併之刑期，不得逾30年。    │        │
╚═══╧══╧═══════════════════════════════════╧════╛